臺灣高等法院刑事裁定
111年度聲字第2164號
聲明異議人
即受 刑 人  廖峻毅



上列聲明異議人即受刑人因詐欺等案件，對於臺灣新北地方檢察
署檢察官之執行指揮命令（111年度執更竹字第467號），聲明異
議，本院裁定如下：
    主  文
聲明異議駁回。
    理  由
一、聲明異議意旨略以：聲明異議人即受刑人廖峻毅前因不服臺
    灣新北地方檢察署（下稱新北地檢署）檢察官否准易服社會
    勞動之執行指揮，聲明異議，經本院以111年度聲字第1747
    號撤銷該執行指揮處分，由檢察官另為妥適之處分。受刑人
    再於111年6月16日在新北地檢署製作執行筆錄，僅詢問受刑
    人收到執行指揮書、法院判決等問題，並未詢問受刑人之情
    況，檢察官仍以「受刑人難收矯正之效或難以維持法秩序」
    、「台端多次犯同類型犯罪，且曾受緩刑宣告」之事由維持
    否准易服社會勞動之執行指揮。惟受刑人所犯前案均非累犯
    ，開庭時已道歉並與被害人和解，受刑人亦於聲請易服社會
    勞動時強調須返還受害人款項，若得易服社會勞動，可按和
    解筆錄之條件執行，若入監服刑將致還款計畫停止、受刑人
    再次失信。況受刑人已深自悔悟，決心腳踏實地賺錢返還受
    害人，且於前緩刑期間表現良好，緩刑並未撤銷，檢察官未
    了解全盤情況、亦未綜合判斷，僅由書記官單方詢問、受刑
    人回答，受刑人僅得於最後做補充。又受刑人家人均為高齡
    長輩，為探視受刑人舟車勞頓，亦詢問受刑人返回戶籍地執
    行社會勞動之可能，爰聲明異議並請移轉至戶籍地所在之雲
    林地檢署執行社會勞動。另受刑人得知否准易服社會勞動後
    ，考量在外工作應可負擔分期繳納罰金並按時還款予受害人
    ，倂聲請易科罰金分期等語。
二、按執行裁判由為裁判法院之檢察官指揮之，刑事訴訟法第45
    7條第1項前段定有明文。次按犯最重本刑為5年以下有期徒
    刑以下之刑之罪，而受6月以下有期徒刑或拘役之宣告者，
    依刑法第41條第1項規定，固得易科罰金。但易科罰金，難
    收矯正之效或難以維持法秩序者，不在此限。又依前項規定
    得易科罰金而未聲請易科罰金者，以及受6月以下有期徒刑
    或拘役之宣告，而不符前項易科罰金之規定者，依同條第2
    項、第3項規定，固均得易服社會勞動。然因身心健康之關
    係，執行顯有困難者，或易服社會勞動，難收矯正之效或難
    以維持法秩序者，不適用之，同條第4項定有明文。另上開
    易刑處分之否准，係法律賦予檢察官指揮執行時之裁量權限
    ，執行檢察官自得考量受刑人之實際情況，是否有難收矯正
    之效或難以維持法秩序，以作為其裁量是否准予易科罰金或
    易服社會勞動之憑據，非謂一經判決宣告易科罰金之折算標
    準，執行檢察官即應為易科罰金或易服社會勞動之易刑處分
    。另所謂「難收矯正之效」及「難以維持法秩序」，乃立法
    者賦與執行檢察官得依具體個案，考量犯罪特性、情節及受
    刑人個人特殊事由，審酌應否准予易刑處分之裁量權，檢察
    官就此項裁量權之行使，僅於發生裁量瑕疵之情況，法院始
    有介入審查之必要，倘檢察官之執行指揮，其程序上已給予
    受刑人就其個人特殊事由陳述意見之機會（包括在檢察官未
    傳喚受刑人，或已傳喚受刑人但受刑人尚未到案前，受刑人
    先行提出易科罰金聲請等情形），實體上並已就包含受刑人
    所陳述關於其個人特殊事由在內之刑法第41條第1項但書或
    第4項所指情形予以衡酌考量，則難認其裁量權之行使有何
    違法或不當可言。易言之，執行檢察官就受刑人是否確因易
    科罰金或易服社會勞動，而有難收矯正之效，或難以維持法
    秩序之情事，有裁量判斷之權限，法院僅得審查檢察官裁量
    時其判斷之程序有無違背法令、事實認定有無錯誤、其審認
    之事實與刑法第41條第1項但書、第4項之裁量要件有無合理
    關連、有無逾越或超過法律規定之範圍等問題，原則上不宜
    自行代替檢察官判斷受刑人有無上開情事。倘執行檢察官經
    綜合評價、衡酌後，仍認受刑人有上開不適宜為易刑處分之
    情形，而為否准受刑人易科罰金或易服社會勞動之執行命令
    ，則屬執行檢察官裁量權之合法行使範圍，自不得任意指為
    違法或不當（最高法院110年度台抗字第1188號裁定意旨參
    照）。另法務部為妥適運用易服社會勞動之相關規定，並使
    檢察機關辦理易服社會勞動在執行作業上有統一客觀之標準
    可循，特制定「檢察機關辦理易服社會勞動作業要點」（下
    稱易服社會勞動作業要點），其中第5點第9項對於：⑴經通
    緝或拘提到案者。⑵因有逃亡或反覆實施犯罪之虞而於執行
    時仍在押者，或另犯最輕本刑為5年以上有期徒刑之罪而於
    執行時仍在押者。⑶前經准許易服社會勞動，嗣無正當理由
    不履行或履行期間屆滿仍未履行完畢，致執行原宣告之徒刑
    或拘役者。⑷前經緩刑或緩起訴處分附帶命提供義務勞務，
    未依規定履行義務勞務而被撤銷緩刑或緩起訴處分確定者。
    ⑸有不執行所宣告之刑，難收矯正之效或難以維持法秩序之
    其他事由者。認「得為」有確因不執行所宣告之刑，難收矯
    正之效或難以維持法秩序之事由等。自得作為認定有無「難
    收矯正之效」或「難以維持法秩序」之衡量標準之一，以避
    免恣意（最高法院111年度台抗字第354號裁定意旨參照）。
三、經查：
　㈠受刑人因詐欺等案件，經本院以110年度聲字第4697號裁定應
    執行有期徒刑9月，如易科罰金，以新台幣1,000元折算1日
    確定。嗣經移送新北地檢署以111年度執更字第467號案件執
    行，受刑人於111年5月4日到案，經新北地檢署執行書記官
    詢問並製作執行筆錄，並檢具卷證資料，送執行檢察官審核
    後，執行檢察官以參酌受刑人前案及科刑紀錄，認其有易服
    社會勞動作業要點第5點第8項第1款、第5點第9項第5款之情
    事，確因不執行所宣告之刑，難收矯正之效及難以維持法秩
    序為由，核發不准易服社會勞動之命令。受刑人聲明異議後
    ，經本院於111年6月14日以111年度聲字第1747號裁定以受
    刑人執行案件均未為累犯之諭知，則受刑人不具備易服社會
    勞動作業要點第5條第8項第1款之事由；另檢察官未具體指
    明如何認定受刑人有何易服社會勞動作業要點第5點第9項第
    5款之「其他事由」，撤銷該執行指揮處分，由檢察官另為
    妥適之處分。
　㈡嗣受刑人再於111年6月16日聲請易服社會勞動，並陳述聲請
    之原因，經檢察官重行審酌，認受刑人已多次犯同類型犯罪
    ，且曾受緩刑宣告，確因不執行所宣告之刑，難收矯正之效
    或難以維持法秩序，依社會勞動作業要點第5點第9項第5款
    之規定，仍不准易服社會勞動。並於同日由書記官告知上開
    不准易服社會勞動之理由後，於執行筆錄載明受刑人陳述之
    意見及聲請易科罰金並分期之要旨，亦於同日下午告知，基
    於上開同一理由，且依刑法第41條第2項規定之要旨，受刑
    人「未聲請易科罰金」得易服社會勞動，亦即，受刑人僅得
    在不聲請易科罰金時，始得聲請易服社會勞動，故不准其易
    科罰金等情，有新北地檢署111年度執更字第467號執行案卷
    證可稽。是檢察官於本院111年6月14日裁定由檢察官另為妥
    適之處分後，執行檢察官已於111年6月16日就得否易服社會
    勞動，給予受刑人陳述意見之機會，經綜合考量犯罪特性與
    情節，具體審酌受刑人是否具有「確因不執行所宣告之刑，
    難收矯正之效，或難以維持法秩序」，始作成並告知受刑人
    否准易服社會勞動及易科罰金之執行命令，程序已然完備，
    自其理由以觀，已審酌犯罪特性、情狀、具體考量受刑人個
    人特殊事由而為准駁，並指明「受刑人已多次犯同類型犯罪
    ，且曾受緩刑宣告」而有易服社會勞動作業要點第5點第9項
    第5款之「不執行所宣告之刑，難收矯治之效或難以維持法
    秩序之其他事由」。則檢察官之指揮執行，已給予受刑人程
    序保障，核無逾越法律授權、裁量濫用、怠惰或違反比例原
    則之處，其否准受刑人易服社會勞動、易科罰金之聲請，自
    難認有何執行指揮之違法或不當。
　㈢聲明異議意旨固主張受刑人前案均非累犯、前宣告之緩刑未
    撤銷、已與被害人和解，希望持續執行和解內容云云。惟執
    行檢察官非以受刑人係累犯、緩刑被撤銷為由，否准易服社
    會勞動，聲明異議意旨此部分之主張，洵非有理由。另受刑
    人主觀之期待，無從證明檢察官裁量權之行使有何違法或不
    當，則受刑人執此指摘檢察官之指揮執行違誤，亦屬無據。
　㈣聲明異議意旨另聲請返回戶籍地所在即雲林執行易服社會勞
    動、倂聲請易科罰金分期。惟刑事訴訟法第479條第1項規定
    ，依刑法第41條、第42條及第42條之1易服社會勞動或易服
    勞役者，由指揮執行之檢察官命令之。是以，受有期徒刑、
    拘役或罰金之宣告，可否以易服社會勞動、易服勞役之方式
    執行，屬執行事項，依法由檢察官為之，無從由受刑人逕向
    法院聲請易服社會勞動或易服勞役。則受刑人此部分之主張
    於法有違，應予駁回。  　
四、綜上所述，本件檢察官之執行指揮已具體說明不准易服社會
    勞動、易科罰金之理由，並無違背法令、逾越法律授權、專
    斷等濫用權力之情事，核屬依法有據。聲明異議意旨徒以前
    詞，指摘執行指揮不當，為無理由，應予駁回。
五、應依刑事訴訟法第486條，裁定如主文。　　　　　
中　　華　　民　　國　　111 　年　　7 　　月　　29　　日
　　　　　　　　　刑事第八庭　審判長法　官  陳世宗
　　　　　　　　　　　　　　　　　  法　官  呂寧莉
　　　　　　　　　　　　　　　　　  法　官  林呈樵
以上正本證明與原本無異。
不得抗告。
                                    書記官  謝雪紅
中　　華　　民　　國　　111 　年　　7 　　月　　29　　日